【裁判字號】    98,易,3015
【裁判日期】    981229
【裁判案由】    毒品危害防制條例
【裁判全文】
臺灣板橋地方法院刑事判決              98年度易字第3015號
公  訴  人  臺灣板橋地方法院檢察署檢察官
被      告  甲○○
上列被告因違反毒品危害防制條例案件，經檢察官提起公訴（98
年度偵字第10604 號），經被告於準備程序中就起訴事實為有罪
之陳述，經告知簡式審判程序之旨，並聽取當事人之意見後，經
合議庭裁定由受命法官獨任行簡式審判程序，本院判決如下：
    主  文
甲○○持有第一級毒品，處有期徒刑拾月。扣案海洛因（淨重貳
拾陸點零捌公克）沒收銷燬之，包裝袋貳只沒收。
    事  實
一、甲○○於民國97年間因施用毒品案件，經本院以97年度簡字
    第7260號判決判處有期徒刑6 月確定，於98年間因施用毒品
    案件，經本院以98年度訴字第2416號判決判處有期徒刑10月
    、4 月，應執行有期徒刑1 年確定，以上各罪於98年4 月7
    日入監接續執行，尚未執行完畢。詎不知警惕，明知海洛因
    屬毒品危害防制條例第2 條第2 項第1 款規定之第1 級毒品
    ，不得非法持有，基於持有第1 級毒品海洛因之犯意，於98
    年4 月6 日下午6 時許，在其位於臺北縣鶯歌鎮○○路296
    巷125 弄3 號住處內，收受真實姓名年籍不詳、綽號「阿樂
    」之成年男子所交付之海洛因（以包裝袋2 只裝盛，其內海
    洛因合計淨重26.08 公克，純度41.54 ﹪，純質淨重10.83
    公克，已達持有毒品加重其刑之數量標準），而非法持有之
    。嗣於98年4 月7 日中午12時55分許，在上址住處為警查獲
    ，並扣得上開海洛因，而查知上情。
二、案經臺北縣政府警察局三峽分局報告臺灣板橋地方法院檢察
    署檢察官偵查起訴。
    理  由
一、本件被告所犯係死刑、無期徒刑、最輕本刑為3 年以上有期
    徒刑以外之罪，其於準備程序中就被訴事實為有罪之陳述，
    經法官告知簡式審判程序之旨，並聽取公訴人、被告之意見
    後，依刑事訴訟法第273 條之1 第1 項規定，經本院合議庭
    裁定，由受命法官獨任進行簡式審判程序審理，核先敘明。
二、前開犯罪事實業據被告於警詢、檢察官偵查及本院審理時均
    坦承不諱，又前開被告為警查扣之塊狀物品2 包，經送請法
    務部調查局鑑定結果，均含第1 級毒品海洛因成分，合計淨
    重26.08 公克，純度41.54 ﹪，純質淨重10.83 公克一情，
    亦有法務部調查局濫用藥物實驗室98年5 月4 日調科壹字第
    09823013850 號鑑定書1 紙在卷可按，足佐被告前開自白與
    事實相符，堪以採信。綜上，本件事證明確，被告犯行洵堪
    認定，應依法論科。
三、按被告行為後，毒品危害防制條例第11條已有修正，修正前
    毒品危害防制條例第11條第1 項、第4 項規定為：「持有第
    1 級毒品者，處3 年以下有期徒刑、拘役或新臺幣50,000元
    以下罰金。」、「持有毒品達一定數量者，加重其刑至2 分
    之1 ，其標準由行政院定之。」，修正後毒品危害防制條例
    第11條第1 項、第3 項規定為：「持有第1 級毒品者，處3
    年以下有期徒刑、拘役或新臺幣50,000元以下罰金。」、「
    持有第1 級毒品純質淨重10公克以上者，處1 年以上7 年以
    下有期徒刑，得併科新臺幣1000,000元以下罰金。」，被告
    持有之第1 級毒品海洛因純質淨重為10.83 公克，依修正前
    之規定，其最高法定刑為4 年6 月有期徒刑，依修正後規定
    ，其法定刑為1 年以上，7 年以下有期徒刑，比較新舊法，
    以修正前之毒品危害防制條例較有利於被告。是核被告所為
    ，係犯修正前毒品危害防制條例第11條第1 項之持有第1 級
    毒品罪。又修正前毒品危害防制條例第11條第4 項規定持有
    毒品達一定數量者，加重其刑至2 分之1 ，其標準由行政院
    定之。而行政院於93年1 月7 日訂定施行轉讓持有毒品加重
    其刑之數量標準（於98年11月20日修正為「轉讓毒品加重其
    刑之數量標準」，刪除持有毒品部分之規定，於本案持有毒
    品無新舊法比較之情形），該標準第2 條第1 項第1 款明定
    持有第1 級毒品達淨重5 公克以上者，加重其刑至2 分之1
    ；同條第2 項並規定前項所稱淨重，指除去包裝後之毒品重
    量。本件被告所持有第1 級毒品海洛因合計淨重為26.08 公
    克，已達行政院所定上開應加重其刑之標準，應依修正前毒
    品危害防制條例第11條第4 項規定加重其刑2 分之1 。爰審
    酌被告有毒品前科，素行不佳，本次為警查獲所持有之第1
    級毒品海洛因淨重高達26.08 公克，數量不少，犯罪情節非
    輕，及其生活狀況、智識程度，犯罪後坦承犯行，態度尚可
    ，而檢察官求處有期徒刑2 年尚屬過重等一切情狀，量處如
    主文所示之刑。扣案之海洛因（淨重26.08 公克），屬第1
    級毒品，依毒品危害防制條例第18條第1 項前段之規定沒收
    銷燬之。至裝盛前開海洛因之包裝袋2 只，因可與其內毒品
    海洛因分別秤重，有法務部調查局濫用藥物實驗室98年5 月
    4 日調科壹字第09823013850 號鑑定書1 份在卷可參，即無
    與其內毒品無難以析離而無法個別宣告沒收之情事（參最高
    法院92年度臺上字第6911號刑事判決意旨），其具有防止其
    內毒品裸露、逸出以利被告持有所用，且於被告收受前開毒
    品時連同其內毒品移轉予被告，為被告所有供犯罪所用之物
    ，應依刑法第38條1 項第2 款之規定宣告沒收。
據上論斷，應依刑事訴訟法第273 條之1 第1 項、第299 條第1
項前段，修正前毒品危害防制條例第11條第1 項、第4 項、第18
條第1 項前段，刑法第11條、第2 條第1 項前段、38條第1 項第
2 款，修正前轉讓持有毒品加重其刑之數量標準第2 條第1 項第
1 款、第2 項，判決如主文。
本案經檢察官李美金到庭執行職務。
中    華    民    國    98    年    12    月    29    日
                  刑事第十二庭  法  官  何燕蓉
此正本與原本無異。
如不服本判決，應於判決送達後10日內，向本院提出上訴狀。
                                書記官  李崇文
中    華    民    國    99    年    1     月    5     日
附錄本案論罪科刑法條全文：
毒品危害防制條例第11條第1項
持有第一級毒品者，處 3 年以下有期徒刑、拘役或新臺幣 5 萬
元以下罰金。

司法院資訊處製作；財團法人民間司法改革基金會備份。
